臺灣高等法院刑事判決　　　　　　 　 96年度上訴字第3854號
上　訴　人　台灣桃園地方法院檢察署檢察官
被　　　告　甲○○
　　　　　　乙○○
　　　　　　　　　　（現另案於台灣台北看守所執行中）
　　　　　　丙○○
上列上訴人因被告常業重利等案件，不服臺灣桃園地方法院94年
度易字第734號、95年度易字第945號，中華民國96年7月27日第
一審判決（起訴案號：臺灣桃園地方法院檢察署94年度偵字第65
33號、95年度偵字第5973號及移送併案審理案號：94年度偵字第
9766號），提起上訴，本院判決如下：
    主  文
上訴駁回。
    事  實
一、丙○○（所涉重利罪部分業據原審判處有期徒刑2年2月確定
    ）、丁敏翀（另經檢察官偵查起訴，由原法院以95年度訴字
    第555號審理）共同約定由丁敏翀成立日昇商業股份有限公
    司（址設桃園縣楊梅鎮○○路172號，下稱「日昇公司」）
    ，負責出資放款，以經營重利放貸業務。詎借款人癸○○、
    丁○○、辛○○、王譽樺、己○○、戊○○、庚○○、陳歐
    巧慧等人向丁敏翀借款後，均有未按時還款之情形，丁敏翀
    、丙○○為能順利收回先前貸放予上開借款人之款項及高額
    利息，竟共同基於恐嚇之概括犯意聯絡及行為分擔，推由自
    己或指派與之有共同犯意聯絡之王義朝、乙○○（乙○○所
    涉恐嚇部份非本件起訴效力所及，詳如後述，宜另由檢察官
    處理）及不詳姓名年籍之成年男子先後為下列行為：
(一)因壬○借款後無力支付利息，丁敏翀即在93年10月、11月間
    前往桃園縣中壢市○○街13號「童心園補習班」與壬○協調
    以105萬元清償時及於同年12月間20幾日率同數名不詳姓名
    成年男子前往上址向壬○催收債務時，均以「你不還錢，就
    要接收補習班」等足以加害他人財產之恫嚇言詞，恐嚇壬○
    ，壬○因此心生畏懼致生危害於安全。
(二)因丁○○借款後未按期清償利息，丁敏翀於93年7月21日某
    時許，與丁○○約在桃園縣龍潭鄉某處見面後，即率同具有
    共同犯意聯絡之不詳姓名年籍成年男子4人前往赴約，除向
    丁○○催討債務外，丁敏翀復以出手毆打丁○○（傷害部分
    未據告訴）之恐嚇舉動，及以「下次一定要按時繳利息，否
    則後果自行負責」等加害他人生命、身體之言詞，恫嚇丁○○，丁○○因此心生畏懼，致生危害於安全。
(三)因癸○○借款後未按期清償利息，丁敏翀、王義朝即承上相
    同之恐嚇犯意聯絡，連續為下列恐嚇行為：
  1.丁敏翀先於93年8月間某日，撥打電話予癸○○，指責其何
    以遲交利息後隔1、2日，王義朝即前往癸○○位於桃園縣平
    鎮市○○路之住處前，以紅漆潑灑在癸○○住處之牆壁上，
    並以紅漆書寫「借錢不還」之字樣，以此恫嚇舉動恐嚇癸○○，癸○○因此心生畏懼，致生危害於安全。
  2.丁敏翀、王義朝復於93年9、10月間某日，前往癸○○上址
    住處巷口，以疑似手槍槍柄之物敲打癸○○之後腦部，並以
    「趕快湊錢，否則下次再會來」、「再不還錢，你和你全家
    小心點」、「你小心一點，我在你們家打轉，對你們家很熟
    悉，要你們家小心」等足以加害他人生命、身體之言詞，恫
    嚇癸○○，癸○○因此心生畏懼，致生危害於安全。
  3.王義朝於94年3月20日撥打電話向癸○○催討債務時，復在
    電話中恫嚇稱「不然就叫你去死」等語，癸○○因此心生畏
    懼，致生危害於安全。
(四)因辛○○借款後未按期清償利息，丁敏翀、王義朝、乙○○
    及不詳姓名年籍之成年男子3人，復承上相同之恐嚇犯意聯
    絡，連續為下列恐嚇行為：
  1.丁敏翀於94年3月間某日撥打電話予辛○○，在電話中向辛○○恫嚇稱「若不還錢，就叫小弟去你兒子學校綁架你兒子
    」等足以加害辛○○之子生命、身體安全之言詞，辛○○因
    此心生畏懼，致生危害於安全。
  2.丁敏翀、王義朝、乙○○及另3名不詳姓名年籍之成年男子
    等人，又連續於94年農曆除夕（即國曆95年2月8日）晚上某
    時許、94年2月間某日晚上某時許，共同前往辛○○位於桃
    園縣平鎮市○○路之住處前，以裝有紅色油漆之酒瓶丟擲向
    辛○○住處大門，導致大門玻璃破裂損壞（毀損部分未據告
    訴），致辛○○受有財產上損害；其等再於94年4月6日凌晨
    0時許，前往上址辛○○住處前，以相同方式砸玻璃後，並
    以紅色油漆在辛○○住處門上書寫「借錢不還」、「幹」等
    加害他人名譽之言詞，而以上開舉動及言詞恫嚇辛○○，辛○○因此心生畏懼，致生危害於安全。
(五)因王譽樺借款後未按期清償利息，丁敏翀、王義朝、乙○○
    等人復承上相同之恐嚇犯意聯絡，連續為下列恐嚇行為：
  1.丁敏翀、王義朝、乙○○於94年3月26日晚上10時許，前往
    王譽樺位於桃園縣中壢市○○○路之住處前潑灑油漆，並恫
    嚇稱「如果不還錢，你就小心點」等加害他人生命、身體安
    全之言詞，王譽樺因此心生畏懼，致生危害於安全。
  2.嗣王譽樺於94年4月19日晚上10時許，偕同男友彭清明前往
    桃園縣楊梅鎮○○路旭東娃娃城，欲找人在該處之丁敏翀洽
    談債務事宜，在場之丁敏翀以王義朝之不具殺傷力之改造手
    槍抵住王譽樺腰部，表示尚有2萬元未清償完畢，而向王譽
    樺及其男友彭清明恫嚇稱「今天你們要是不還出這2萬元，
    就要你們好看，並且走不出店門口」等加害他人生命、身體
    之言詞，王譽樺、彭清明2人因此心生畏懼，致生危害於安
    全。
(六)因己○○借款後未按期清償利息，丁敏翀、王義朝、乙○○
    復承上相同之恐嚇犯意聯絡，連續為下列恐嚇行為：
  1.丁敏翀於94年4月30日凌晨某時許，派不詳姓名年籍成年男
    子撥打電話向己○○催討利息時，因己○○覆以想一次還清
    所有款項，只借10萬元，為何要還30萬元等語後，該人即將
    電話交由丁敏翀接聽，丁敏翀遂在電話中向己○○恫嚇稱「
    一定要還30萬元，不然隨時會去找你，對你不利」、「要你
    不能到法院作證，當天出庭時會到法院堵人，並一一記起，
    事後算帳」等足以加害他人生命、身體之言詞，己○○因此
    心生畏懼，致生危害於安全。
  2.乙○○另於94年5月12日下午3時3分許，以其使用之行動電
    話門號0000000000號，寄發載有「你在（應為「再」字之誤
    ）不還錢的話，瑞堂國小會有事」等足以加害他人生命、身
    體等言詞之恫嚇簡訊至己○○使用之行動電話內，己○○因
    女兒斯時即就讀瑞堂國小，遂因此心生畏懼，致生危害於安
    全。
  3.嗣乙○○與另1名不詳姓名年籍之成年男子於94年5月31日上
    午7時30分許，前往己○○位於桃園縣楊梅鎮○○街住處樓
    下，以欲強押己○○及其女兒上車之舉動恫嚇己○○，己○○因此心生畏懼，致生危害於安全。己○○隨即於當日報警
    處理。
(七)因戊○○借款後未按期清償利息，丁敏翀、王義朝遂承上相
    同之恐嚇犯意聯絡，由丁敏翀指示王義朝於94年4月間某日
    ，在桃園縣八德市○○路上之麥當勞前，向戊○○催討債務
    ，王義朝並以「你只剩幾分鐘外出籌錢，不然後果自行負責
    」等足以加害他人生命、身體之事，恫嚇戊○○，戊○○因
    此心生畏懼，致生危害於安全。其等又承上相同犯意，於94
    年5月3日深夜某時許，派不詳姓名年籍之人前往戊○○位於
    台北縣鶯歌鎮○○○路住處潑灑黑色及橘色油漆，以此舉動
    恫嚇戊○○，戊○○亦因此心生畏懼，致生危害於安全。
(八)因庚○○借款後未按期清償利息，於94年4月24日經丁敏翀
    催討債務之際，詢問丁敏翀可否讓其分2期清償本金，遭丁
    敏翀拒絕後，丁敏翀遂承上相同之恐嚇犯意，以其所有之行
    動電話0000000000號傳送載有「要出面還錢，否則後果自行
    負責」等足以加害他人生命、身體安全之簡訊至庚○○使用
    之行動電話內，恫嚇庚○○，庚○○因此心生畏懼，致生危
    害於安全。
(九)嗣因陳歐巧慧借款後未按期清償利息，丙○○、丁敏翀為能
    順利收回先前貸放予陳歐巧慧之款項及高額利息，亦承上相
    同之恐嚇犯意聯絡，連續為下列恐嚇行為：
  1.丙○○、丁敏翀於95年1月20日晚上8時許，前往陳歐巧慧位
    於桃園縣桃園市○○路○段2號9樓之7住處收取利息時，因陳
    歐巧慧表示無力償還利息，丁敏翀即用力拍打桌子，以手肘
    將桌上物品翻掃落地，並示意丙○○至樓下車上後座把傢伙
    拿上來之恐嚇舉動，並恫嚇以「不還錢就給你好看，有本事
    你都不要住這裡了，搬到哪裡就從哪裡把你找出來」、「不
    還錢就把你朋友邱玉娣開的鴻昌自助餐店面砸掉，不讓她做
    生意」等足以加害他人生命、身體、財產之恫嚇言詞，恐嚇
    陳歐巧慧，陳歐巧慧因此心生畏懼，致生危害於安全。
  2.嗣陳歐巧慧於95年1月22日交付6,000元予友人邱玉娣，囑由
    邱玉娣轉交丁敏翀後，丙○○、丁敏翀即夥同具有恐嚇犯意
    聯絡之不詳姓名年籍成年男子1人，於95年1月下旬某日，前
    往邱玉娣開設之鴻昌自助餐店內，以「你是保證人，陳歐巧
    慧欠帳當然要找你討，你店是開在這裡，不付就翻桌砸店」
    等足以加害他人財產之恫嚇言詞，及由該不詳姓名年籍之成
    年男子作勢外出至車上拿取「傢伙」之恫嚇舉動，恐嚇邱玉
    娣，邱玉娣因此心生畏懼，致生危害於安全，而交付上開利
    息6,000元予丁敏翀。
二、案經被害人壬○、陳歐巧慧訴由桃園縣政府警察局大園分局
    、桃園分局報請臺灣桃園地方法院檢察署檢察官偵查起訴暨
    桃園縣政府警察局移送臺灣桃園地方法院檢察署檢察官移送
    併案審理。
    理  由
甲、程序方面：
一、按被告以外之人於審判外之言詞或書面陳述，除法律有規定
    者外，不得作為證據；被告以外之人於偵查中向檢察官所為
    之陳述，除顯有不可信之情況者外，得為證據；被告以外之
    人於審判外之陳述，雖不符前4條之規定，而經當事人於審
    判程序同意作為證據，法院審酌該言詞陳述或書面陳述作成
    時之情況，認為適當者，亦得為證據；當事人、代理人或辯
    護人於法院調查證據時，知有第159條第1項不得為證據之情
    形，而未於言詞辯論終結前聲明異議者，視為有前項之同意
    。刑事訴訟法第159條第1項、第159條之1第2項、第159條之
    5分別定有明文。經查：
(一)證人癸○○、丁○○、辛○○、己○○、庚○○、王譽樺、
    戊○○、彭清明、陳歐巧慧、邱玉娣、壬○等人於司法警察
    調查時所為之陳述，屬被告以外之人於審判外之陳述，依上
    開刑事訴訟法第159條第1項規定，原則上固不得作為證據，
    惟被告等及檢察官於本院審理時表示無意見而不予爭執，且
    迄至言詞辯論終結前亦未聲明異議（見本院卷第60頁反面至
    第63頁），本院審酌上開證據資料製作時之情況，尚查無違
    法不當及證明力明顯過低之瑕疵，亦認為以之作為證據應屬
    適當，故揆諸前開法律規定與說明，爰逕依刑事訴訟法第15
    9條之5規定，認前揭證據資料均例外有證據能力。
(二)證人癸○○、丁○○、辛○○、己○○、庚○○、王譽樺、
    戊○○、彭清明、陳歐巧慧、邱玉娣等人於偵查中向檢察官
    所為之陳述，均屬被告以外之人於審判外所為之陳述，為傳
    聞證據。查現階段刑事訴訟法規定檢察官代表國家偵查犯罪
    、實施公訴，依法有訊問被告、證人及鑑定人之權，證人、
    鑑定人且須具結，而實務運作時，檢察官偵查中向被告以外
    之人所取得之陳述，原則上均能遵守法律規定，不致違法取
    供，其可信度極高，是以，刑事訴訟法於92年2月6日修正時
    ，即為兼顧理論與實務，以該法第159條之1第2項規定，除
    顯有不可信之情況者外，得為證據（參考刑事訴訟法第159
    條之1立法理由）。審酌上開證人於偵查中所為之陳述，業
    經具結後所為，並非檢察官違法取供而得，且無顯不可信之
    情形，即應認上開證人於偵查中向檢察官所為之證述，可作
    為本案證據。
(三)同案被告丙○○、乙○○、甲○○、丁敏翀、王義朝、陳仁
    忠、黃騰緻、李宗鋐（原名「李晏誠」）於司法警察調查時
    所為之陳述，對其本人而言，亦屬被告以外之人於審判外之
    陳述，依上開刑事訴訟法第159條第1項規定，原則上固不得
    作為證據，惟被告等及檢察官於本院審理時表示無意見而不
    予爭執，且迄至言詞辯論終結前亦未聲明異議，本院審酌上
    開證據資料製作時之情況，尚查無違法不當及證明力明顯過
    低之瑕疵，亦認為以之作為證據應屬適當，故揆諸前開法律
    規定與說明，爰逕依刑事訴訟法第159條之5規定，認前揭證
    據資料均例外有證據能力。
(四)另被告及檢察官於本院審理程序中，就丁○○簽發之本票2
    紙、辛○○簽發之本票及借款契約書各1紙、辛○○住處遭
    噴漆之照片4幀（見94年度偵字第9766號卷第91至92頁）、
    桃園縣政府警察局搜索扣押筆錄暨扣押物品目錄表、現場照
    片9幀（見94年度偵字第9766號卷第105至107頁）、日昇公
    司名片2張（見94年度偵字第9766號卷第108頁）、癸○○所
    簽借據2紙及本票影本3紙、己○○所簽借款契約書、讓渡證
    書、借據及本票影本各1紙、己○○遭恐嚇之電話簡訊列印
    紙本1紙、己○○受傷之照片4幀、戊○○住處遭潑灑油漆之
    照片5幀、戊○○所簽本票影本2紙、庚○○所簽本票影本1
    紙、日昇公司、旭東娃娃城名片影本4紙、王譽樺住處遭潑
    灑油漆之照片5幀、陳歐巧慧所簽本票1紙，及扣案不具殺傷
    力之改造槍枝1支、門號0000000000、0000000000號行動電
    話各1支等證據之證據能力，均表示無意見，且迄言詞辯論
    終結前亦未就上開證據之證據能力聲明異議，且本院審酌上
    開證據並非公務員違法取得，亦無證據力明顯過低之情形，
    復經本院於審判期日就上開證據進行調查、辯論，依法自有
    證據能力，均得作為本案證據。
乙、實體方面：
壹、有罪部分：
一、上揭犯罪事實，業據被告丙○○於本院審理時坦承不諱（見
    本院卷第30頁反面、第59頁反面），核與證人即被害人己○○、邱玉娣於警詢、偵查中、證人即被害人丁○○、癸○○
    、辛○○、王譽樺、戊○○、庚○○、陳歐巧慧於警詢、偵
    查中及原審審理中及證人即共犯王義朝、乙○○於原法院另
    案審理中所為之證述情節相符，並有證人己○○遭恐嚇行動
    電話簡訊列印紙本1張（見95年度偵字第5972號卷第194頁）
    及受傷照片4幀（見同上偵查卷第199至200頁）、證人戊○○住處遭潑灑油漆之照片5幀（見同上偵查卷第205頁）、證
    人王譽樺住處遭潑灑油漆之照片6幀（見同上偵查卷第256頁
    ）、證人辛○○住處遭潑灑油漆、大門玻璃破裂之照片4幀
    （見同上偵查卷第91至92頁）附卷可佐。上開補強證據已足
    資擔保被告丙○○所為之上開任意性自白具有相當程度之真
    實性，而得使本院確信被告丙○○前述自白之犯罪事實確屬
    真實，從而依刑事訴訟法第156條第1項「被告之自白，非出
    於強暴、脅迫、利誘、詐欺、疲勞訊問、違法羈押或其他不
    正之方法，且與事實相符者，得為證據。」及第2項「被告
    或共犯之自白，不得作為有罪判決之唯一證據，仍應調查其
    他必要之證據，以察其是否與事實相符。」規定，本院自得
    依被告丙○○前述自白及各該補強證據認定被告丙○○與共
    犯丁敏翀等人間確實涉犯上開恐嚇危害他人安全之犯行。本
    案事證明確，被告丙○○之恐嚇犯行堪以認定，應依法論科
    。
二、查被告丙○○行為後，刑法於94年2月2日修正公布，於95年
    7月1日施行。按行為後法律有變更者，適用行為時之法律，
    但行為後之法律有利於行為人者，適用最有利於行為人之法
    律，修正後刑法第2條第1項定有明文。刑法第2條本身雖經
    修正，但刑法第2條既屬適用法律之準據法，本身尚無比較
    新舊法之問題，應一律適用裁判時之修正後刑法第2條規定
    以決定適用之刑罰法律，核先敘明。又以本次刑法修正之比
    較新舊法，應就罪刑有關之共犯、未遂犯、想像競合犯、牽
    連犯、連續犯、結合犯，以及累犯加重、自首減輕暨其他法
    定加減原因（如身分加減）與加減例等一切情形，綜其全部
    罪刑之結果而為比較，如新舊法處罰之輕重相同，即無比較
    適用之問題，即無刑法第2條第1項之適用，應依一般法律適
    用原則，適用裁判時法（參見最高法院95年度第8次、第21
    次之刑庭會議決議意旨）。經查：
(一)修正後刑法施行法增訂第1條之1規定：「中華民國94年1月
    7日刑法修正施行後，刑法分則編所定罰金之貨幣單位為新
    臺幣。94年1月7日刑法修正時，刑法分則編未修正之條文定
    有罰金者，自94年1月7日刑法修正施行後，就其所定數額提
    高為30倍。但72年6月26日至94年1月7日新增或修正之條文
    ，就其所定數額提高為3倍」；另刑法第33條第5款修正為：
    「主刑之種類如下：五、罰金：新臺幣1千元以上，以百元
    計算之」。是修正後，刑法第305條恐嚇罪之法定罰金刑最
    高額上限雖無變更，惟最低額下限則提高為新臺幣1千元，
    比較修正前、後之刑法，自以行為時關於法定罰金刑之法律
    較有利被告。
(二)刑法第56條連續犯之規定，業於94年2月2日修正刪除，並於
    95年7月1日施行。是新法修正施行後，被告之數犯罪行為，
    即須分論併罰。此刪除雖非犯罪構成要件之變更，但顯已影
    響行為人刑罰之法律效果，自屬法律變更，依新法第2條第1
    項規定，比較新、舊法結果，本件仍應適用較有利於被告之
    行為時法律即舊法論以連續犯。
(三)修正前刑法第28條係規定：「二人以上共同實施犯罪之行為
    者，皆為正犯。」修正後則將成立共同正犯之標準，由共同
    正犯之共同「實施」犯罪，改為共同「實行」犯罪。修正理
    由係認「實施」一詞，在實務上向來認為涵蓋陰謀、預備、
    著手、實行等概念在內，惟基於近代刑法個人責任原則及法
    治國人權保障之思想，前揭實務見解應有所修正，不應承認
    「陰謀共同正犯」及「預備共同正犯」為共同正犯之參與類
    型，然無礙於「共謀共同正犯」之成立。是修正後之共同正
    犯之可罰性要件之範圍業已限縮，乃屬行為可罰性要件之變
    更，自應比較新舊法。本件被告丙○○就所涉恐嚇犯行，無
    論依修正前、後之規定，均構成共同正犯，是此部分修正對
    被告丙○○而言，並無有利或不利之區別，依最高法院95年
    度第12次刑事庭會議決議意旨，逕適用裁判時之刑法第28條
    規定論處。
(四)經綜合前述各項罪刑法律變更，整體為「從舊從輕」之比較
    結果，應一體適用被告行為時即舊刑法之規定，較有利於被
    告。末按修正後刑法第57條之規定，為法院就刑之裁量及酌
    減審認標準見解之明文化，非屬法律之變更，應適用修正後
    之規定，附此敘明（最高法院95年第8次刑事庭會議決議參
    照）。
三、核被告丙○○所犯係刑法第305條之恐嚇危害他人安全罪。
    被告丙○○與共犯丁敏翀、王義朝、乙○○（對被告乙○○
    而言，非本件起訴效力所及）與其他不詳姓名年籍成年男子
    3人間就上開事實欄所示連續恐嚇犯行間，各有犯意聯絡及
    行為分擔，應依裁判時之刑法第28條規定論以共同正犯。又
    被告丙○○所犯先後多次恐嚇犯行，時間緊接，方法相同，
    觸犯構成要件相同之罪，顯係基於概括犯意反覆為之，為連
    續犯，應依修正前刑法第56條規定論以一罪，並加重其刑。
    檢察官雖就被告丙○○部分，未就犯罪事實欄一（九）以外
    其餘恐嚇犯行提起公訴，然檢察官就犯罪事實一部起訴者，
    其效力及於全部，該未起訴之連續恐嚇犯行與檢察官已起訴
    之連續恐嚇危害他人安全罪間，具有連續犯之裁判上一罪關
    係，已如前述，為起訴效力所及，基於審判不可分原則，本
    院自應併予審究。按修正前刑法第55條後段所謂牽連犯，必
    須2個以上之行為有方法與結果之關係者，始足構成，亦即
    必須以犯一罪之方法行為犯他罪，或以犯一罪之結果行為犯
    他罪，方有牽連關係之可言，最高法院73年台上字第5446號
    著有判例。本件係因被告丙○○與共犯丁敏翀等人間常業重
    利貸款予被害人後，因上開被害人未按期還款，其等始另行
    基於恐嚇之概括犯意，恐嚇上開被害人，被告丙○○初本無
    以恐嚇作為常業重利手段之意思，且常業重利亦非必以恐嚇
    為方法，恐嚇更非常業重利之當然結果，故被告丙○○所犯
    恐嚇危害他人安全罪與原審已判決確定之常業重利罪應屬犯
    意個別之數罪，起訴意旨就此認定上開罪名間為具有牽連犯
    之裁判上一罪之關係云云，即有誤會，併此敘明。
四、原審適用刑法第2條第1項前段、第28條、第305條，第38條
    第1項第2款、修正前刑法第56條，刑法施行法第1條之1第1
    項、第2項前段，中華民國96年罪犯減刑條例第2條第1項第3
    款、第7條，審酌被告丙○○對被害人己○○、丁○○、癸○○、王譽樺、戊○○、庚○○、陳歐巧慧、彭清明、邱玉
    娣、辛○○等人施以上揭恐嚇犯行，犯罪情節重大，犯後於
    原審仍矢口否認犯行，並斟酌其之犯罪參與程度及情節等一
    切情狀，就恐嚇部分量處被告丙○○有期徒刑6月，且以本
    案犯行時間係在96年4月24日之前，合於中華民國96年罪犯
    減刑條例第2條第1項第3款，應減其宣告刑二分之一。又附
    表所示共犯王義朝所有之不具殺傷力之改造手槍1支、油漆
    罐7瓶等物，為共犯王義朝所有供（或預備供）被告丙○○
    與渠等共犯涉犯本案恐嚇罪使用之物；另扣案分別插入行動
    電話門號0000000000號（由共犯乙○○使用）、0000000000
    號（由共犯丁敏翀使用）SIM卡使用之行動電話各1支，分別
    經共犯乙○○、丁敏翀用以發送具恫嚇內容之簡訊予被害人
    己○○、庚○○，業經證人即共犯乙○○、丁敏翀、王義朝
    證述明確，故均屬共犯丁敏翀、王義朝、乙○○所有供被告
    丙○○共犯本件恐嚇犯罪所用之物，依刑法第38條第1項第2
    款規定併予宣告沒收之。經核認事用法俱無不合，量刑亦屬
    妥適。公訴人以被告丙○○、甲○○、乙○○與共犯丁敏翀
    等人基於常業重利之犯意聯絡，共組犯罪團體，故就恐嚇被
    害人壬○部分，被告丙○○、甲○○、乙○○應共負其責為
    由，提起上訴，惟依公訴人所舉之證據，尚難證明被告甲○○、乙○○與被告丙○○等人間有恐嚇之犯意聯絡（詳如後
    述），是公訴人對被告丙○○部分之上訴，為無理由，應予
    駁回。
貳、無罪部分：
一、公訴意旨略以：被告甲○○、乙○○及真實姓名年籍均不詳
    綽號「阿聰」之人，共同基於犯意聯絡與行為分擔，於民國
    93 年6月間，得知壬○須錢孔急之際，前往壬○所開設位在
    桃園縣中壢市○○街13號之童心園補習班，陸續貸予壬○共
    計新臺幣（下同）約80萬元，約定利息每10天為13萬5千元
    ，並由壬○簽發二倍借款金額之本票、補習班租賃契約書及
    讓渡書作為擔保之用，而取得與原本顯不相當之重利，並以
    此為業（所涉重利犯行業經原審判決確定），嗣因壬○無力
    支付利息，而甲○○、乙○○則告以壬○「你不還錢，就要
    接收補習班」等語，致壬○心生畏懼。嗣於94年2月3日16
    時許，二人前往該補習班向壬○討債時，經壬○報警後，為
    警當場查獲，因認被告乙○○、甲○○此部份另涉刑法第30
    5條之恐嚇罪嫌云云。
二、按被告未經審判證明有罪確定前，推定其為無罪；犯罪事實
    應依證據認定之，無證據不得認定犯罪事實，刑事訴訟法第
    154條定有明文。又檢察官就被告犯罪事實，應負舉證責任
    ，並指出證明之方法，刑事訴訟法第161條第1項亦有明文規
    定。因此，檢察官對於起訴之犯罪事實，應負提出證據及說
    服之實質舉證責任。再刑事訴訟法上所謂認定犯罪事實之證
    據，係指足以證明被告確有犯罪行為之積極證據而言，該項
    證據必須適合於被告犯罪事實之認定，始得採為斷罪之資料
    （最高法院69年臺上字第4913號判例意旨參照）。如未能發
    現相當證據，或證據不足以證明，自不能以推測或擬制之方
    法，以為裁判基礎（最高法院40年臺上字第86號判例意旨參
    照）。而認定犯罪事實所憑之證據，無論係直接證據或間接
    證據，其為訴訟上之證明，須於通常一般人均不致有所懷疑
    ，而得確信其為真實之程度者，始得據為有罪之認定，倘其
    證明尚未達到此一程度，而有合理之懷疑存在，本諸無罪推
    定原則，自應為被告無罪之諭知（最高法院76年臺上字第
    4986號判例意旨、92年度臺上字第2570號判決意旨參照）。
三、公訴意旨以被告乙○○、甲○○涉犯前開恐嚇危害安全罪嫌
    ，無非係以：錄音帶1份、被害人壬○於警詢中之陳述等，
    為其主要論據。惟訊據被告乙○○、甲○○均堅詞否認有何
    恐嚇壬○之犯行，辯稱並沒有恐嚇壬○云云。經查，據證人
    壬○於警詢中陳述：伊在93年6月左右，因急用資金周轉，
    向1 名自稱「阿聰」之人借貸，約至同年9月份，因資金週
    轉不靈，利息開始拖延，於同年10月份，伊與「阿聰」協商
    還款方式，全部款項以105萬元解決，分3期支付，第1期11
    月10日償還20萬元，第2期應於12月10日支付60萬元，因缺
    錢無法按時繳款，先支付60,000元作為利息，再延期支付，
    後來因缺錢，再給付25,000元作為利息，直到93年12月20幾
    日晚上9時許，20餘名男子前來催討餘款，並稱「如不還款
    ，就要接收補習班」，伊於94年1月5日給付「阿聰」50萬元
    本金，最近他又再以同樣方式催討借款，警察查獲之乙○○
    、甲○○係受「阿聰」指使前來向伊收取尾款時，在桃園縣
    中壢市○○街13號為警查獲，伊不知「阿聰」為何未前來，
    當時聯絡都是「阿聰」來取款的，伊不認識乙○○、甲○○
    ，但曾看過甲○○同「阿聰」來補習班拿利息錢等語（見94
    年度偵字第6533號偵查卷第46至51頁）；於原審審理中具結
    證述：每次都是「阿聰」本人和伊談借貸的事情，收錢的除
    「阿聰」外，還有其他人，對伊說「若不還錢，就要接收補
    習班」這句話，都是收不到錢時，對方在電話中跟伊說的，
    是「阿聰」或是收錢的小弟在電話向伊催債時對伊說的，但
    到底是誰向伊說的，伊不是很清楚，因為和伊通話的人，伊
    不知對方是誰，伊在借款及清償的過程中，沒有注意到有無
    見過被告2人，比較常看到的是「阿聰」，遭對方恐嚇就是
    在電話中催討時，印象中對方會說這樣的話，當面恐嚇伊的
    那次，是在93年10或11月間協商以105萬元解決的那次，在
    伊經營的童心園補習班，對方有說「若不還錢，就要接收補
    習班」這類的話，伊沒有印象在庭的被告乙○○、甲○○有
    無對伊恐嚇，而93年12月20幾號也是「阿聰」夥同20餘名男
    子到補習班來催討105萬元第2期款，「阿聰」有當面向伊恐
    嚇說「若不還錢，就要接收補習班」，但伊不清楚，也未注
    意到被告乙○○、甲○○當時有無在場等語（見原審94年度
    易字第734號卷(一)第260頁、卷(二)第6、7頁，按「阿聰」即丁
    敏翀，此據丁敏翀當庭自承童心園補習班之放款係伊所為在
    卷，見上開卷(二)第82頁）；經核證人壬○上開證述，並未指
    證被告乙○○、甲○○曾有何對其恫嚇「若不還錢，即要接
    收補習班」等情節，且除「阿聰」之人外，亦無被告乙○○
    、甲○○有何與之聯繫或對談之任何情節，而經原審勘驗壬○所提出遭恫嚇之3段電話錄音帶，其結果係以：均為綽號
    「阿聰」之丁敏翀與壬○之母對話內容一情，亦有原審95年
    6月13日勘驗筆錄在卷可稽（見原審94年度易字第734號卷(一)
    第185至187頁），實難認上開錄音帶內容與被告乙○○、甲○○有何直接關連，更遑論指涉被告乙○○、甲○○2人恫
    嚇壬○。又被告乙○○參與加入日昇公司之時間，據渠自承
    ：正確任職時間，伊已忘記，伊在偵查中說伊從93年12月中
    開始，幫阿傑收款，這個時間應該比較正確，那時伊雖還在
    當兵（伊是到94年1月6日退伍），但休假時，伊就去收款，
    伊退伍就正式到日昇公司上班，93年12月伊幫忙收款那次，
    是和甲○○到童心園補習班去收款等語（見原審94年度易字
    第734號卷(二)第30、147頁），佐以證人即共犯丁敏翀於原審
    審理時具結證稱：乙○○係伊公司固定員工，他何時在日昇
    公司工作的時間伊已忘記，但乙○○於93年12月就有至童心
    園補習班去收款等語（見原審94年度易字第734號卷(二)第139
    、140頁），證人丙○○於原審審理時具結證稱：乙○○是
    日昇公司成立一段時間之後才加入的，並不是日昇公司執照
    下來就加入了等語（見本院94年度易字第734號卷(二)第151頁
    ），經核卷內證人及被害人指認被告乙○○前往收、放款之
    時間，亦無較被告乙○○所自承93年12月某日前往童心園補
    習班收款該次更早，故依上開卷證資料，本院認定被告乙○○所參與之時間係從93年12月中旬起，至94年4月21日止。
    而被告甲○○並非日昇公司員工一情，業據證人王義朝於原
    審證述明確，且證人丁敏翀亦於原審審理時具結證述：甲○○有幫伊收錢過2次，第1次是93年12月，第2次就是94年2月
    3日被警察查獲這次，伊只有叫甲○○去童心園補習班收過
    款，沒有叫他去別的地方收款等語可稽（見同上卷第138頁
    ），復質之被告甲○○對此亦不爭執。審酌證人壬○所述渠
    遭恫嚇時間於93年10、11月間，係被告乙○○、甲○○加入
    日昇公司之前，則被告2人焉有可能在事後即94年2月3日前
    往收息時，即對之前之他人恫嚇行為能有知悉或犯意之聯絡
    ？亦難想像。而證人壬○所指93年12月20幾日遭「阿聰」夥
    同20餘人前來恐嚇該次，據被告乙○○、甲○○均堅詞否認
    該次有到場，壬○復無法指明被告2人該次確有到場，卷內
    亦無證據證明該2人有到場，又如能證明被告2人參與該次犯
    罪？何況，苟被告乙○○或甲○○曾出言恫嚇壬○，則壬○
    對渠等面貌或聲音，應不致毫無印象，此觀之壬○能詳細指
    明「阿聰」於何時恫嚇伊如何之內容可知，然觀諸壬○於案
    發之初，渠於警詢時猶稱不認識乙○○、甲○○，復始終未
    能指明被告乙○○或甲○○有何恫嚇伊情節，業如前述，則
    被告乙○○、甲○○是否有恫嚇壬○，顯非無疑。另參以本
    案查獲過程，係丁敏翀以電話與壬○聯繫收息後，壬○旋即
    報警在場埋伏，伺丁敏翀所指派之小弟即被告乙○○、甲○○到場後，即為警逮捕，亦非被告乙○○、甲○○有何對壬○交談、恫嚇之情節，實亦不能僅以渠等依丁敏翀指示到場
    收息，即斷論渠等必有恐嚇壬○之犯意聯絡。是公訴人指訴
    被告2人涉犯恐嚇犯行所憑之證據，尚未達於通常一般之人
    均不致有所懷疑，而得確信其為真實之程度，依刑事訴訟制
    度「倘有懷疑，即從被告之利益為解釋」、「被告應被推定
    為無罪」之原則，即難據以為被告不利之認定。此外，復查
    無其他積極之證據，足資認定被告2人有何恐嚇犯行，原審
    以不能證明被告2人犯罪而為渠等無罪之諭知，經核並無違
    誤。公訴人上訴意旨略以：被告丙○○、甲○○、乙○○與
    共犯丁敏翀等人基於常業重利之犯意聯絡，共組犯罪團體，
    故認被告甲○○、乙○○應與被告丙○○成立共同恐嚇罪云
    云，惟被告甲○○、乙○○雖與被告丙○○、共犯丁敏翀有
    常業重利之共同犯意，然因常業重利非必以恐嚇行為為方法
    ，恐嚇亦非常業重利之當然結果，尚難據此即推論渠等與被
    告丙○○、共犯丁敏翀就恐嚇犯行有犯意聯絡，是公訴人之
    上訴，為無理由，應予駁回。
、臺灣桃園地方法院檢察署94年度偵字第9766號就被告乙○○
    部分移送併案意旨關於被告乙○○所涉犯刑法第305條之恐
    嚇危害安全罪嫌、第354條毀損罪嫌部分，按修正前刑法第
    55條後段所謂牽連犯，必須2個以上之行為有方法與結果之
    關係者，始足構成，亦即必須以犯一罪之方法行為犯他罪，
    或以犯1罪之結果行為犯他罪，方有牽連關係之可言，最高
    法院73年台上字第5446號著有判例。本件係因被告乙○○與
    共犯丁敏翀、王義朝、丙○○等人常業重利貸款予上開借款
    人，因上開借款人未按期還款，其等始基於恐嚇之概括犯意
    ，恐嚇上開借款人及被害人，是以，被告乙○○初本無以恐
    嚇、毀損作為常業重利手段之意思，且常業重利亦非必以恐
    嚇、毀損為方法，恐嚇、毀損更非常業重利之當然結果，故
    被告乙○○所犯常業重利罪，與移送併案意旨所載恐嚇危害
    他人安全罪、毀損罪間，應屬犯意個別之數罪，即與本件起
    訴之常業重利部分，並無裁判上一罪關係，而本案起訴恐嚇
    危害安全罪部分，業因不能證明犯罪，業如前述，亦與上開
    移送併案恐嚇危害安全罪嫌部分無何連續犯之裁判上一罪關
    係，非本件起訴效力所及，本院自不得予以審理，應退由檢
    察官另為妥適之處理。
據上論斷，應依刑事訴訟法第368條，判決如主文。
本案經檢察官張金塗到庭執行職務
中　　華　　民　　國　　96　　年　　11　　月　　21　　日
                  刑事第十五庭審判長法  官  吳昭瑩
                                    法  官  李釱任
                                    法  官  蘇隆惠
以上正本證明與原本無異。
不得上訴。
                                    書記官  吳玉華
中　　華　　民　　國　　96　　年　　11　　月　　21　　日
中華民國刑法第305條
（恐嚇危害安全罪）
以加害生命、身體、自由、名譽、財產之事，恐嚇他人致生危害
於安全者，處2年以下有期徒刑、拘役或3百元以下罰金。
附表
 ┌────────────────────┬────┬──────┐
 │名稱                                    │所有人  │法條依據    │
 │                                        │        │            │
 ├────────────────────┼────┼──────┤
 │(1)油漆罐7罐                             │王義朝  │刑法第38條第│
 │(2)不具殺傷力之改造手槍1支               │        │1項第2款    │
 ├────────────────────┼────┤            │
 │(1)插入行動電話門號0000000000、0000000000│丁敏翀  │            │
 │  號SIM卡使用之手機2支及其內門號SIM卡各1│        │            │
 │  枚                                    │        │            │
 └────────────────────┴────┴──────┘
